福建連江地方法院刑事判決　
109年度易字第3號
公  訴  人  福建連江地方檢察署檢察官
被      告  金威  




選任辯護人  舒瑞金律師
            許育誠律師
被      告  石昌霧




上列被告因加重竊盜等案件，經檢察官提起公訴（109年度偵字
第101號），被告於準備程序中就被訴事實為有罪之陳述，經告
以簡式審判之旨，並聽取當事人意見後，本院合議庭裁定由受命
法官獨任進行簡式審判程序，判決如下：
    主  文
金威犯結夥三人以上竊盜罪，處有期徒刑捌月。扣案之大陸籍無
名抽砂船壹艘，沒收之。
石昌霧犯結夥三人以上竊盜罪，處有期徒刑柒月。
    事  實
一、金威、石昌霧、林存龍、王良耿、林時德、姚世兵、康清永
    、陳碧雄、黃恒富、謝祖波、林友生（林存龍等9人另經本
    院以110年度簡字第7號判處罪刑確定）及「張加迎」均係大
    陸地區人民。「張加迎」於民國109年9月間，陸續聘僱金威
    、林存龍、石昌霧、王良耿、林時德、姚世兵、康清永、陳
    碧雄、黃恒富、謝祖波、林友生至扣案之大陸籍無名抽砂船
    工作，其中金威擔任船長，負責指揮船舶之航向及抽取海砂
    之地點；石昌霧擔任輪機長，負責機艙主副機運轉及維護；
    林存龍、王良耿、林時德、姚世兵、康清永、陳碧雄、黃恒
    富、謝祖波則均擔任水手，負責維護船隻各項設備之運作及
    進行抽砂作業；林友生則為廚工，負責料理飲食。
二、於109年10月3日下午1時許，其等駕駛扣案之大陸籍無名抽
    砂船自中國大陸福建省福鼎市之港口出航，前往臺灣海峽違
    法抽取海砂，其等明知大陸地區人民入境臺灣地區，應先向
    我國主管機關申請許可，未經許可不得擅自入境，然為盜取
    馬祖地區海域之海砂，竟共同基於結夥3人以上之加重竊盜
    及未經許可進入臺灣地區之犯意聯絡，於同日晚間9時許，
    駕船駛入連江縣南竿鄉之公告限制海域（北緯26度06.126分
    、東經119度55.980分，位於南竿鄉鐵板外2.1浬處）進行抽
    砂作業，總計竊取我國領海海域下之海砂約1,800公噸。嗣
    於同日晚間11時7分許，為海洋委員會海巡署艦隊分署第十
    海巡隊（下稱第十海巡隊）在上址查獲，並扣得該抽砂船及
    盜採之海砂約1,800噸（已回填馬祖海域）。
三、案經海洋委員會海巡署艦隊分署第十海巡隊移送福建連江地
    方檢察署檢察官偵查起訴。
    理  由
一、被告金威及石昌霧（下稱被告2人）所犯者均為死刑、無期
    徒刑、最輕本刑為3年以上有期徒刑以外之罪，亦非屬高等
    法院管轄之第一審案件，被告2人於準備程序中，就上開被
    訴事實為有罪之陳述，經受命法官告以簡式審判程序之旨，
    並聽取被告與公訴人之意見後，認無不得或不宜改依簡式審
    判程序進行之情，依刑事訴訟法第273條之1第1項、第284條
    之1規定，經合議庭評議後，裁定本件由受命法官獨任進行
    簡式審判程序。因而依同法第273條之2規定，本案之證據調
    查，不受同法第159條第1項、第161條之2、第161條之3、第
    163條之1及第164條至第170條規定之限制。
二、上開事實，已據被告2人於本院準備程序及審理時均坦承認
    罪（本院卷第305、331頁），並有雷達圖翻拍照片、馬祖地
    區限制禁止水域界線圖、現場蒐證影片（含抽砂船作業畫面
    及雷達位置圖）暨翻拍照片、第十海巡隊艇長職務報告書、
    檢查紀錄表等件在卷，暨被告等駕駛之大陸籍抽砂船1艘扣
    案可為證據，被告2人之自白與事實相符，應堪採信。被告2
    人犯行，均堪認定，應依法論科。
三、論罪科刑：
　㈠核被告金威、石昌霧所為，均係犯入出國及移民法第74條後
    段之未經許可入國罪、刑法第321條第1項第4款之結夥3人以
    上加重竊盜罪。被告2人與姚世兵、陳碧雄、康清永、林時
    德、黃恒富、王良耿、謝祖波、林存龍、林友生及真實姓名
    年籍不詳之大陸籍人士「張加迎」就上開犯行間，有犯意聯
    絡及行為分擔，為共同正犯。又被告2人所犯未經許可入國
    罪及結夥3人以上加重竊盜二罪，係一行為而觸犯，為想像
    競合犯，均應從一重之結夥3人以上加重竊盜罪處斷。
　㈡本院以行為人之責任為基礎，考量被告2人為獲取不法利益，
    未經許可駕駛船舶入境，並結夥竊取我國領海下之砂石，危
    害政府對入出國之管理與國家安全之維護，並破壞國土保安
    、海洋生態及海岸地形暨經濟利益，且被告金威為抽砂船之
    船長，居於犯罪主導之地位，自應課以較其他船員更重之罪
    責，而被告石昌霧為輪機長，負責輪機設備之正常運行，對
    於本案犯罪之參與、貢獻程度亦較高，並考量被告2人犯後
    始終坦認犯行，且均願意於服刑期間配合海巡署協助移置船
    隻或輪機設備維護，犯後態度尚佳，被告金威國小畢業之智
    識程度、打工、家中有父母妻小需扶養、月收入約人民幣50
    00至6000元；被告石昌霧初中肄業之智識程度、漁民、家中
    有父母需扶養、月收入約人民幣5000至6000元等一切情狀，
    分別量處如主文所示之刑。
四、沒收：
　㈠供犯罪所用之物：
　⒈按刑法第38條第2項規定供犯罪所用之物之裁量沒收，以該物
    屬於犯罪行為人即被告者為限，包括被告有所有權或有事實
    上處分權之情形，始得在該被告罪刑項下諭知沒收，至於非
    所有權人，又無共同處分權之共同正犯，自無庸在其罪刑項
    下諭知沒收（最高法院109年度台上字第1820、191號判決意
    旨參照）。
　⒉扣案之大陸籍抽砂船1艘，係由被告金威駕駛進入我國公告限
    制海域且用以抽取海砂之船舶，自屬供本案犯罪所用之物。
    被告金威固於警詢、偵訊及本院訊問時，辯稱：扣案之抽砂
    船船名係「國良919」，為蕪湖縣「聯順航運有限公司」所
    有，船是公司老闆「張加迎」新買的，淨重約5000至6000噸
    ，可載重4000噸等語（109年度偵字第101號卷【下稱偵卷】
    卷一第25、28、83、84頁；本院卷第50、51頁），然卷附之
    中華人民共和國內河船舶檢驗書簿（即船籍相關資料）係其
    等遭查獲後，由被告金威以通訊軟體自年籍姓名不詳之人處
    所得圖檔翻印而得，有第十海巡隊110年1月21日艦十隊字第
    1102000219號函在卷可佐（本院卷第293頁），是被告金威
    所提供之船籍相關資料之形式真正已有疑義。又扣案之船舶
    船身及船舶內部均未有可資辨識船名及船籍之相關資料，亦
    有上開函文所附船舶外觀及內部相片可憑（本院卷第294至2
    98頁），且被告金威提出之內河船舶艦驗證書簿所載「國良
    919」船舶總噸位與淨噸位均與被告金威所陳不符，另蕪湖
    縣「聯順航運有限公司」雖曾具狀聲請撤銷扣押 （已具狀
    撤回聲請），然細觀其所附之委任狀，公司負責人亦非「張
    加迎」，則扣案之抽砂船是否即屬被告金威所陳之「國良91
    9」船舶顯有疑問，自難認為本案抽砂船係蕪湖縣「聯順航
    運有限公司」所有。
　⒊對物之事實上處分權，係指對該物具占有、使用、收益、事
    實上處分及交易等支配權能而言，而船舶之指揮，由船長負
    責；船長為執行職務，有命令與管理在船海員及在船上其他
    人員之權，並管理全船一切事務及負維護全船生命財產安全
    之責任，且為維護船舶安全，保障他人生命或身體，對於船
    上可能發生之危害，船長得為必要處置（船員法第58條、船
    員服務規則第21條參照）。從而，船長對於其駕駛船舶航行
    時所管領航行於水域之船舶具有高度之事實上處分權。經查
    ，證人即同案被告林存龍等9人均於警詢、偵訊時證稱：其
    等係由船長即被告金威招聘至船上工作，於馬祖海域抽砂係
    受船長指示等語（偵卷一第99、146、161、208、223、269
    頁；偵卷二第13、60、73、120、135、182、196、259、306
    頁；偵卷三第60、75、122頁），且被告金威於警詢及偵訊
    中亦自陳：我想將新購得之抽砂船開到馬祖海域測試性能，
    於案發當天我看到有10多艘抽砂船都在那邊抽砂，所以我指
    示船員也在那邊抽砂等語（偵卷一第26、28、84頁），足見
    被告金威在海上對於抽砂船之啟動與停止、行向、抽砂與否
    等均具有支配力，對於扣案之大陸籍無名抽砂船具有事實上
    之處分權，故依上開規定及說明，於被告金威之罪刑項下，
    宣告沒收之。
　㈡犯罪所得：
　　被告2人犯罪所得即海砂約1,800噸，已回填我國海域內，固
    無犯罪所得存在，無庸為沒收或追徵之諭知。　　
據上論斷，依刑事訴訟法第273條之1第1項、第299條第1項前段
，判決如主文。
本案經檢察官呂象吾偵查起訴、到庭執行職務。
中　　華　　民　　國　　110 　年　　2 　　月　　17　　日
                  刑事庭      法　官　黃瑞成
以上正本證明與原本無異。
如不服本判決，應於判決送達後20日內，向本院提出上訴書狀（
應附繕本），敘述上訴理由。　
中　　華　　民　　國　　110 　年　　2 　　月　　17　　日
                              書記官  陳建瑜
附錄本案所犯法條
刑法第321條第1項第4款
犯前條第1項、第2項之罪而有下列情形之一者，處6月以上5年以
下有期徒刑，得併科50萬元以下罰金：
一、侵入住宅或有人居住之建築物、船艦或隱匿其內而犯之。
二、毀越門窗、牆垣或其他安全設備而犯之。
三、攜帶兇器而犯之。
四、結夥三人以上而犯之。
五、乘火災、水災或其他災害之際而犯之。
六、在車站、港埠、航空站或其他供水、陸、空公眾運輸之舟、
    車、航空機內而犯之。
前項之未遂犯罰之。
入出國及移民法第74條
違反本法未經許可入國或受禁止出國處分而出國者，處3 年以下
有期徒刑、拘役或科或併科新臺幣9 萬元以下罰金。違反臺灣地
區與大陸地區人民關係條例第10條第1 項或香港澳門關係條例第
11條第1項規定，未經許可進入臺灣地區者，亦同。